最高法院刑事判決　　　　　　九十四年度台上字第一一三三號
　　上　訴　人　甲○○原名王.
上列上訴人因偽造有價證券案件，不服台灣高等法院台中分院中
華民國九十三年十二月十五日第二審判決(九十三年度上訴字第七
八二號，起訴案號：台灣台中地方法院檢察署九十一年度偵字第
一七一一六號），提起上訴，本院判決如下：
    主  文
上訴駁回。
    理  由
按刑事訴訟法第三百七十七條規定，上訴於第三審法院，非以判
決違背法令為理由，不得為之。是提起第三審上訴，應以原判決
違背法令為理由，係屬法定要件。如果上訴理由狀並未依據卷內
訴訟資料，具體指摘原判決不適用何種法則或如何適用不當，或
所指摘原判決違法情事，顯與法律規定得為第三審上訴理由之違
法情形，不相適合時，均應認其上訴為違背法律上之程式，予以
駁回。本件原判決撤銷第一審不當之科刑判決，改判依想像競合
犯及牽連犯關係，從一重論處上訴人甲○○共同意圖供行使之用
而偽造有價證券罪刑，已詳認定犯罪事實之依據及憑以認定之
理由，並對上訴人否認犯罪之辯詞，如何不足採信，亦已依據卷
內資料予以指駁及說明，從形式上觀察，原判決並無違背法令情
形。查原判決理由一、(一)已說明：刑事訴訟法第二百六十條第一
款規定，不起訴處分已確定者，非發見新事實或新證據，不得對
於同一案件，再行起訴。所謂發見新事實或新證據，係指於不起
訴處分前，未經發見，至其後始行發見者而言。又所謂新事實或
新證據，祇須為不起訴處分以前未經發見，且足認被告有犯罪嫌
疑為已足，並不以其確能證明犯罪為要件。至是否未經發見，非
指該項證據，於形式上在當時已經存在與否而言，應以對該證據
內涵之真正意義有無發見為斷。是只須不起訴處分前未經發現，
或檢察官對證據內涵之真正意義有所發見者，即可謂係新證據，
原不以不起訴處分後始新發生之事實為限。本件告訴人王讚丁以
甲○○涉犯偽造文書及偽造有價證券罪嫌，前於民國八十八年十
月十五日向台灣台中地方法院檢察署提出告訴，經該署檢察官偵
查後，認甲○○被訴詐欺及偽造有價證券罪嫌不足，於八十九年
十一月二十二日，以八十八年度偵字第二三五九二號為不起訴處
分確定在案，固經調閱該偵查案卷查明屬實。惟該案不起訴理由
係謂：「甲○○交付王讚丁系爭本票時，曾留存影本一份，並無
王行儀簽名，有該本票影本一份在卷可按，堪信甲○○所辯非虛
。系爭本票發票人欄王行儀署押及印章應係王讚丁所為，且王讚
丁所涉偽造有價證券犯行，亦經本署提起公訴，並經台灣台中地
方法院判處有期徒刑二年，緩刑五年在案，有本署八十六年度偵
字第二二一六七號起訴書，及台灣台中地方法院八十七年度訴字
第一七六號判決書在卷足據，是尚無甲○○涉嫌詐欺及偽造有價
證券之證據」等語。然經原審調閱上開八十六年度偵字第二二一
六七號案全卷，王讚丁雖經檢察官認涉嫌偽造00000000
號本票而提起公訴，並經台灣台中地方法院判處罪刑。惟王讚丁
提起上訴，經原審法院調查證據審認之結果，認王讚丁持有系爭
本票上之王行儀簽名、蓋章，係甲○○簽蓋或甲○○指使不知情
之不詳姓名者簽蓋，甲○○所持有其上並無「王行儀簽名、蓋章
」之本票影本，則係甲○○自始居心不良，將本票上「王行儀簽
名、蓋章」部分掩蓋再為影印而成（詳該案判決書第四頁），乃
認不能證明王讚丁犯罪，於九十年七月三十一日改判無罪，同年
八月二十五日確定，有原審法院八十八年度上訴字第一九七二號
案卷可資參稽。另梁森林所持有00000000號本票原本，
亦有王行儀簽名、蓋章，王讚丁所涉偽造有價證券案件已經法院
判決無罪確定等情，俱屬不起訴處分後始行發現之新事實，且檢
察官亦對有王行儀簽名、蓋章之系爭本票影本內涵有新發現（詳
本件起訴書第四頁，檢察官認系爭本票影本係甲○○預謀設計遮
掩影印而成），並依證人即代書高清貴於上開八十八年度上訴字
第一九七二號八十八年十一月二十四日審理時結證：「抵押權設
定書上王甲○○是自己簽名，當時王行儀沒來，我有聽到小姐叫
王甲○○拿回去給他先生王行儀簽名，但究竟是誰簽的我不知道
。我有聽到王甲○○說要拿本票回去給王行儀簽。借款不一定要
有連帶保證人，一般太太借款均須先生同意作保，但是會要求她
拿戶籍資料來」（見上揭上訴字第一九七二號卷第四五至四六頁
）之新證據，認定系爭本票係甲○○偽造而提起公訴，符合刑事
訴訟法第二百六十條第一款規定，起訴程序於法尚無不合云云，
經核其法則之適用，洵無違誤。上訴意旨謂：原審法院八十八年
度上訴字第一九七二號判決所認定之事實，既非刑事訴訟法第二
百六十條第一款規定之新事實，證人高清貴於該一九七二號案審
理中所為之證述，亦非刑事訴訟法第二百六十條第一款規定之新
證據，本件起訴是否符合刑事訴訟法第二百六十條第一款規定，
容有適用法則不當之違法等語，係就原審已詳為調查論斷與說明
之事項，任加指摘，核與法定上訴第三審之形式要件不符，其被
訴偽造有價證券、行使偽造私文書二部分之上訴，違背法律上之
程式，應予駁回。又裁判上一罪案件之一部分，得提起第三審上
訴者，其不得上訴第三審部分，依審判不可分原則，第三審法院
亦應併予審判，但以得上訴部分其上訴合法為前提。上訴人牽連
所犯刑法第二百十六條第二百十四條行使使公務員登載不實文書
，及同法第三百三十九條第一項詐欺取財罪，核屬刑事訴訟法第
三百七十六條第一款、第四款之案件，依該條之規定，既經第二
審判決，不得上訴於第三審法院，牽連之重罪偽造有價證券、行
使偽造私文書部分，其上訴既不合法，無從為實體上之判決，輕
罪之行使使公務員登載不實文書、詐欺取財部分亦無從適用審判
不可分之原則，併為實體上審判，亦應從程序上併予駁回。
據上論結，應依刑事訴訟法第三百九十五條前段，判決如主文。
中　　華　　民　　國　九十四　年　　三　　月　  十  　日
                      最高法院刑事第四庭
                          審判長法官  謝　家　鶴
                                法官  洪　文　章
                                法官  花　滿　堂
                                法官  陳　世　淙
                                法官  洪　佳　濱
      本件正本證明與原本無異
                                      書  記  官
中　　華　　民　　國　九十四　年　　三　　月　二十三　日
                                                 Ａ
